最高法院刑事判決　　　　　　　九十四年度台非字第二二一號
　　上訴人　最高法院檢察署檢察總長
　　被　告　甲○○
上列上訴人因被告偽造文書案件，對於台灣新竹地方法院中華民
國八十九年七月十二日第一審確定判決（八十九年度易字第六一
０號，起訴案號：台灣新竹地方法院檢察署八十九年度偵字第一
三四七號），認為違法，提起非常上訴，本院判決如下：
    主  文
原判決關於甲○○偽造署押部分撤銷。
甲○○偽造署押，足以生損害於公眾及他人，處有期徒刑貳月，
如易科罰金，以佰元折算壹日。扣案之新竹縣警察局竹東分局
警備隊調查筆錄、逮捕通知存根、許應國之口卡片上偽造之「許
應國」署押、指紋合計各肆枚，民國八十八年七月二十六日檢察
官訊問筆錄上偽造之「許應國」署押壹枚，均沒收。
    理  由
非常上訴理由稱：「按判決不適用法則或適用不當者，為違背法
令，刑事訴訟法第三百七十八條定有明文。復按刑法第四十七條
規定之累犯，必須曾受有期徒刑之執行完畢，或受無期徒刑或有
期徒刑一部之執行而赦免後，五年以內再犯有期徒刑以上之罪者
為限，始得加重其刑。所謂執行完畢，除在監執行期滿者外，如
為假釋出獄，須在無期徒刑滿十五年，或在有期徒刑所餘刑期內
，未經撤銷假釋者，其未執行之刑，始以已執行論。若為二以上
有期徒刑併執行時，假釋所定最低應執行之期間，合併計算之；
其所餘刑期（即假釋期間），亦應合併計算，必於該期間內未經
撤銷假釋，未執行之刑，始以已執行論。從而，不論假釋出獄前
所執行之期間是否已逾其中任一有期徒刑之刑期，亦不論嗣後其
假釋有無被撤銷，在假釋期間內，均應認有期徒刑尚未執行完畢
，則其於執行逾其中任一有期徒刑之刑期後五年內之假釋期間，
再犯有期徒刑以上之罪者，仍不應論以累犯。此就刑法第七十九
條第一項、第七十九條之一第一項、第三項規定觀之自明（參見
本院九十一年度台非字第一四四號判決）。經查本件被告前曾因
逃亡及違反麻醉藥品管理條例等案件，經台灣高雄地方法院八十
六年度聲字第一一０三號裁定，定其應執行之刑一年六月確定；
復因竊盜等案件，經台灣桃園地方法院八十五年度易字第七二四
號判決，判處有期徒刑十月確定；再因傷害案件，經台灣新竹地
方法院八十五年度易字第二四七二號判決，判處有期徒刑八月確
定；又因違反麻醉藥品管理條例等案件，經台灣新竹地方法院八
十五年度易字第一三七九號判決，判處有期徒刑四月確定。上開
四案，分經台灣台南地方法院檢察署檢察官八十六年度執助字第
一０一一、一一二七、一一五五、一一五六號等四執行指揮書，
指揮接續執行，其刑期自八十五年十一月四日起，至八十九年一
月十一日止。嗣被告於八十八年一月十二日假釋出獄，除縮短之
刑期外，其刑期終結日為八十八年十一月八日，有全國刑案資料
查註表及各該判決書、裁定書、檢察官執行指揮書可稽。是被告
於八十八年七月犯本件偽造署押罪時，上開四案所科之有期徒刑
，並未執行完畢，依前揭法條規定，應不得以累犯論處，原審未
察，遽以被告所犯台灣桃園地方法院八十五年度易字第七二四號
判決所處之竊盜罪刑，已於八十八年一月十一日執行完畢，而論
以累犯，自有判決適用法則不當之違法。案經確定，且於被告不
利，爰依刑事訴訟法第四百四十一條、第四百四十三條提起非常
上訴，以資糾正。」等語。
本院按累犯之成立，依刑法第四十七條規定，以受有期徒刑之執
行完畢，或受無期徒刑或有期徒刑一部之執行而赦免後，五年以
內再犯有期徒刑以上之罪為要件。所謂執行完畢，除在監獄執行
期滿者外，如為假釋出獄，須在無期徒刑滿十五年，或在有期徒
刑所餘刑期內，未經撤銷假釋者，其未執行之刑，始以已執行論
。若為二以上有期徒刑併執行時，假釋所定最低應執行之期間，
合併計算之；其所餘刑期即假釋期間，亦應合併計算，必於該期
間內未經撤銷假釋，其未執行之刑，始以已執行論。從而不論假
釋出獄前所執行之期間是否已逾其中任一有期徒刑之刑期，亦不
論嗣後其假釋有無被撤銷，在假釋期間內，均應認有期徒刑尚未
執行完畢，則其於執行逾其中任一有期徒刑之刑期後五年內之假
釋期間，再犯有期徒刑以上之罪者，仍不能論以累犯。此觀刑法
第七十九條第一項、第七十九條之一第一項、第三項之規定自明
。本件被告甲○○前因逃亡及違反麻醉藥品管理條例等案件，經
台灣高雄地方法院以八十六年度聲字第一一０三號刑事裁定，定
其應執行之刑一年六月；又因竊盜案件，經台灣桃園地方法院以
八十五年度易字第七二四號刑事判決，處有期徒刑十月；傷害案
件，經台灣新竹地方法院以八十五年度易字第二四七二號刑事判
決，處有期徒刑八月；違反麻醉藥品管理條例案件，經台灣新竹
地方法院以八十五年度易字第一三七九號刑事判決，處有期徒刑
四月，分別確定在案。上開四案件所處有期徒刑，嗣經台灣台南
地方法院檢察署檢察官以八十六年度執助字第一０一一、一一二
七、一一五五、一一五六號等執行指揮書，指揮台灣台南監獄接
續執行，其刑期依次自八十五年十一月四日起至八十七年三月十
一日止，八十七年三月十二日起至八十八年一月十一日止，八十
八年一月十二日起至八十八年九月十一日止，八十八年九月十二
日起至八十九年一月十一日止。嗣被告於八十八年一月十二日假
釋出獄，其假釋期間應於八十八年十一月八日始縮短刑期期滿而
執行完畢，有全國刑案資料查註表、各該判決書、裁定書、檢察
官執行指揮書、台灣新竹地方法院檢察署八十八年度執護字第十
四號保護管束執行卷可稽。是被告於八十八年七月二十六日再犯
本件偽造署押罪時，上開四案件所處有期徒刑，並未執行完畢，
自不得以累犯論處。乃原判決誤認被告前犯竊盜罪所處有期徒刑
十月，已於八十八年一月十一日執行完畢，五年以內再犯有期徒
刑以上之罪，為累犯，而就被告所犯偽造署押罪部分，依刑法第
四十七條之規定加重其刑，論被告偽造署押，足以生損害於公眾
及他人，累犯，處有期徒刑三月，如易科罰金，以三百元折算一
日。並諭知扣案之新竹縣警察局竹東分局警備隊調查筆錄、逮捕
通知存根、許應國之口卡片上偽造之「許應國」署押、指紋合計
各四枚，八十八年七月二十六日檢察官訊問筆錄上偽造之「許應
國」署押一枚，均沒收。自有判決適用法則不當之違誤。案經確
定，且於被告不利，非常上訴意旨，執以指摘，為有理由。應由
本院將原判決關於偽造署押部分撤銷，另行判決如主文第二項所
示，以資糾正。
據上論結，應依刑事訴訟法第四百四十七條第一項第一款，刑法
第二百十七條第一項、第四十一條、第二百十九條，罰金罰鍰提
高標準條例第二條，判決如主文。
中　　華　　民　　國　九十四　年　　九　　月　二十九　日
                      最高法院刑事第二庭
                          審判長法官  董　明　霈
                                法官  林　茂　雄
                                法官  張　祺　祥
                                法官  呂　永　福
                                法官  洪　佳　濱
      本件正本證明與原本無異
                                      書  記  官
中　　華　　民　　國　九十四　年　　十　　月　　五　　日
                                                  Ｒ
附錄　論罪法條
刑法第二百十七條第一項
偽造印章、印文或署押，足以生損害於公眾或他人者，處三年以
下有期徒刑。
